臺灣新北地方法院民事判決
111年度訴字第1603號
原      告  莊碧珠  
訴訟代理人  張子俊  
被      告  曾芬芳  
上列當事人間請求遷讓房屋等事件，於民國111年10月27日言詞
辯論終結，本院判決如下：
    主      文
被告應將門牌號碼新北市○○區○○路00○0號6樓房屋遷讓返還予原
告。
被告應自民國111年8月10日起至遷讓返還前項房屋之日止，按月
給付原告新臺幣36,418元。
訴訟費用由被告負擔。
本判決於原告以新臺幣2,315,000元為被告供擔保後，得假執行
；但被告如以新臺幣6,944,000元為原告預供擔保，得免為假執
行。
    事實及理由
一、原告主張：
　㈠原告依本院110年度司執壽字第41636號清償債務執行事件，
    拍賣得標買受債務人牟淑貞所有新北市○○區○○段000○00000
    地號土地及坐落其上之同段0000建號建物即門牌號碼新北市
    ○○區○○路00○0號6樓房屋（下合稱系爭房地；如單指其一，
    則分稱系爭000、000-0地號土地、系爭房屋），經本院於民
    國111年3月1日核發權利移轉證書，並於111年3月24日登記
    為系爭房地所有權人。詎被告迄今仍無權占有系爭房屋，原
    告自得請求被告遷讓返還之。
  ㈡又被告無權占有使用系爭房屋而獲得利益，原告自得依民法
    第179條規定向被告請求相當於租金之不當得利，其數額應
    以系爭000、000-0地號土地當期申報地價及系爭房屋現值之
    年息6％為適當。因系爭000、000-0地號土地面積分別為973.
    82平方公尺、0.28平方公尺，111年1月申報地價分別為每平
    方公尺新臺幣（下同）32,590元、32,800元，原告之權利範
    圍則均為107/10000；而系爭房屋於強制執行程序拍定之金
    額為6,944,000元，是原告每月得請求被告給付相當於租金
    損害之數額為36,418元。
  ㈢爰依民法第767條第1項前段規定，請求被告遷讓返還系爭房
    屋，併依民法第179條規定，請求被告給付相當於租金之不
    當得利。
  ㈣聲明：
    ⒈如主文第1、2項所示。
    ⒉願供擔保，請准宣告假執行。
二、被告抗辯：被告為系爭房地之實際所有權人，於88年間因捲
    入車禍官司，在律師建議下始將系爭房地借名登記在前夫牟
    有輝的姐姐牟淑貞名下，並約定於官司結束後返還予原告。
    詎官司結束後，牟淑貞卻遲遲未將系爭房地返還予被告，還
    擅自拿去抵押貸款。然系爭房屋一直都是被告及其子女、姐
    姐在居住，權狀本來也是被告在保管，但應該是遭牟有輝拿
    走給牟淑貞等語，並聲明：原告之訴及假執行之聲請均駁回
    ；如受不利判決，願供擔保請准宣告免為假執行。
三、得心證之理由：
  ㈠被告無權占有系爭房屋，原告得請求被告遷讓返還系爭房屋
    ：
    ⒈按不動產物權經登記者，推定登記權利人適法有此權利；
      所有人對於無權占有或侵奪其所有物者，得請求返還之，
      民法第759條之1第1項、第767條第1項前段分別定有明文
      。又強制執行法上之拍賣，其性質應解為買賣之一種，並
      以拍定人為買受人，以拍賣機關代債務人為出賣人；另不
      動產借名登記契約為借名人與出名人間之債權契約，出名
      人依其與借名人間借名登記契約之約定，通常固無管理、
      使用、收益、處分借名財產之權利，然此僅為出名人與借
      名人間之內部約定，其效力不及於第三人。出名人既登記
      為該不動產之所有權人，其將該不動產處分移轉登記予第
      三人，自屬有權處分（最高法院106年度第3次民事庭會議
      決議亦同此見解）。
　　⒉原告主張其為系爭房地之所有權人乙節，業據提出本院111
      年3月1日新北院賢110司執壽41636字第9837號不動產權利
      移轉證書、系爭房地之所有權狀、第一類謄本在卷可考（
      見本院卷第19至46頁）。被告雖辯稱系爭房地原為其所有
      ，僅借名登記於牟淑貞名下，牟淑貞違反其等間借名登記
      契約、擅自處分系爭房地等語，並提出牟有輝之聲明書、
      戶籍謄本、離婚協議書為憑（見本院卷第135至145頁）。
      然被告前開所辯縱認屬實，揆諸前揭說明，牟淑貞出賣系
      爭房地仍屬有權處分，原告已取得系爭房地之所有權。被
      告以其與牟淑貞間之借名登記關係否認原告就系爭房地之
      所有權，自不可採。 
    ⒊原告既已取得系爭房地之所有權，而被告除抗辯其為系爭
      房地之實際所有權人而經本院認不可採外，復未提出其他
      占有系爭房屋之正當權源，自屬無權占有系爭房屋。從而
      原告本於所有人之地位，依民法第767條第1項規定，請求
      被告遷讓返還系爭房屋，應屬有據。
  ㈡原告得請求被告返還按月36,418元計算之不當得利：
    ⒈按無法律上之原因而受利益，致他人受損害者，應返還其
      利益，民法第179條前段定有明文。又無權占有他人所有
      物或地上物，可能獲得之相當於租金之利益，應以客觀上
      占有人所受之利益為衡量標準，非以請求人主觀上所受之
      損害為斷（最高法院61年度台上字第1695號、104年度台
      上字第715號裁判意旨參照）。又按城市地方房屋之租金
      ，以不超過土地及其建築物申報總價年息10％為限，土地
      法第97條第1項定有明文。另依土地法第148條、土地法施
      行法第25條及106年5月10日修正前之平均地權條例第14條
      前段等規定，土地法第97條第1項所謂土地申報價額，係
      指該土地之申報地價。
    ⒉原告已請求被告返還系爭房屋，然被告迄未返還而無權占
      有之，業經本院認定如前，則原告依民法第179條前段規
      定，請求被告返還無權占有系爭房屋之不當得利，自屬有
      據。茲審酌系爭房屋位處新北市中和區○○路，附近有捷運
      景平站，以及各類商家林立，生活機能及交通狀況均甚為
      便利，有系爭房屋週遭環境照片、Google地圖附卷為憑（
      見本院卷第73至83、147頁），因認原告請求依系爭房地
      申報總價年息6％計算相當於租金之不當得利，應屬允適。
    ⒊又系爭169地號土地面積973.82平方公尺，於111年1月之申
      報地價為每平方公尺32,590元、系爭169-1地號土地面積
      為0.28平方公尺，於111年1月之申報地價為每平方公尺32
      ,800元（見本院卷第29至35頁）；而系爭房屋之拍定金額
      為6,944,000元（見本院卷第19至20頁），是系爭房地總
      價為7,283,682元【計算式：〔（973.82×32,590）＋（0.28
      ×32,800）〕×107/10000＋6,944,000＝7,283,682】。據此計
      算，原告請求被告自起訴狀繕本送達翌日即111年8月10日
      （見本院卷第61頁之送達證書）起至遷讓返還系爭房屋之
      日止，按月給付原告相當於租金之不當得利36,418元【計
      算式：7,283,682×6％÷12＝36,418，整數以下四捨五入】，
      亦為有據。
  ㈢綜上所述，原告本於所有權人之地位，依民法第767條第1項
    之規定，請求被告遷讓返還系爭房屋，併依民法第179條之
    規定，請求被告自111年8月10日起至遷讓返還系爭房屋之日
    止，按月給付36,418元之不當得利，均有理由，應予准許。
四、本件事證已臻明確，兩造其餘攻擊防禦方法及所提證據，核
    與判決之結果不生影響，爰不逐一論述，併此敘明。
五、兩造均陳明願供擔保聲請宣告假執行及免為假執行，經核均
    與規定相符，爰分別酌定相當擔保金額予以宣告。
六、訴訟費用負擔之依據：民事訴訟法第78條。
中　　華　　民　　國　　111 　年　　11　　月　　10　　日
                  民事第二庭    法　官　楊雅萍
以上正本係照原本作成。
如對本判決上訴，須於判決送達後20日內向本院提出上訴狀。如
委任律師提起上訴者，應一併繳納上訴審裁判費。
中　　華　　民　　國　　111 　年　　11　　月　　11　　日
                                書記官　蘇  泠